【裁判字號】    95,交聲,840
【裁判日期】    951215
【裁判案由】    聲明異議
【裁判全文】
臺灣臺中地方法院交通事件裁定         95年度交聲字第840號
原處分機關  交通部公路總局臺中區監理所
異  議  人
即受處分人    甲○○
上列異議人即受處分人因違反道路交通管理處罰條例案件，對於
交通部公路總局臺中區監理所中華民國九十五年八月二十一日所
為之處分（原處分案號：中監違字第裁六０－Ｉ0000000
0號），聲明異議，本院裁定如下：
    主    文
異議駁回。
    理    由
一、原處分意旨略以：異議人駕駛車牌號碼ＣＣ－二三六一號自
    用小客車，於民國九十五年八月二日十四時四十分許，在鹿
    港鎮○○○路、沿海路口處，因「闖紅燈」違規，經彰化縣
    警察局鹿港分局員警依違反道路交通管理處罰條例第五十三
    條第一項舉發，異議人於期限內到案，該所遂於九十五年八
    月二十一日以中監違字第裁六０－Ｉ00000000號裁
    決書處罰鍰新臺幣二千七百元並依第六十三第一項記違規點
    數共三點；逾期則依裁決書處罰主文規定裁處等語。
二、聲明異議意旨略以：異議人當時駕車行經彰濱五路，並於綠
    燈時將車駛於左轉待轉區（車身已超過停止線），等待左轉
    指示燈亮起，詎料該路口並無左轉指示燈隨即轉換為紅燈，
    異議人為避免阻礙他車行進，遂將車左轉駛入沿海路，因此
    認為該四個燈號路口之號誌不明確，使駕駛人無所適從，且
    新修正之道路交通管理罰條例主旨為交通違規輕微者，得以
    「勸導代替舉發」等語。
三、按駕駛人駕駛汽車，應遵守道路交通標誌、標線、號誌之指
    示，道路交通安全規則第九十條前段定有明文。又道路交通
    標誌標線號誌設置規則第二百零六條第五款第一目規定「圓
    形紅燈」之行車管制號誌係表示禁止車輛通行，並不得超越
    停止線或進入路口。如汽車駕駛人，行經有燈光號誌管制之
    交岔路口闖紅燈者，處新臺幣一千八百元以上五千四百元以
    下罰鍰，道路交通管理處罰條例第五十三條第一項定有明文
    ；且汽車駕駛人駕駛汽車違反道路交通管理處罰條例第五十
    三條規定者，除應依該條所規定之罰鍰處罰外，並應分別予
    記違規點數三點，道路交通管理處罰條例第六十三條第一項
    第三款亦定有明文。
四、經查：
(一)異議人駕駛車號ＣＣ─二三六一號自小客車，於上開時、地
    因行經有燈光號誌管制之交岔路口闖紅燈（左轉）之違規，
    而為員警張全裕當場攔檢舉發，掣開違規通知單等情節，有
    彰化縣警察局舉發違反道路交通管理事件通知單影本、裁決
    書各一件在卷可稽。
(二)又證人即舉發本件違規之警員張全裕於九十五年十一月十五
    日到庭具結證述：「當時我駕著巡邏車在彰濱五路往彰濱工
    業區方向行駛，到了彰濱五路跟沿海路口時，彰濱五路是紅
    燈，我減慢車速準備要停車，就發現受處分人所駕駛的自小
    客車，從路口左轉往沿海路行駛。我當時的巡邏車是跟在甲
    ○○的自小客車後面，與他同向行駛。甲○○的車輛在彰濱
    五路，要進入彰濱五路與沿海路之交叉口前，彰濱五路的號
    誌就已經是紅燈了。我車子快到該路口的時候，就已經是紅
    燈了，甲○○已經越過停止線了，而且我當時車輛就跟在甲
    ○○車輛的後面，所以我有看到甲○○的車輛在超越停止線
    前，彰濱五路確實是紅燈的號誌，所以甲○○確實是闖紅燈
    沒有錯。」，「（問：若號誌為四個燈號號誌的時候，是不
    是就一定會設有左轉指示燈？）不一定，依照各路口的需求
    狀況作不同的設計。」，「（問：在受處分人超越彰濱五路
    的斑馬線，要進入彰濱五路與沿海路口時，彰濱五路確實就
    是呈現紅燈的號誌？）確定，確實是紅燈的號誌沒有錯。」
    等語綦詳，且當時之照明良好、視線清楚、交通號誌運作正
    常等情，亦據證人張全裕證述明確（詳見本院九十五年度交
    聲字第八四○號卷）。次查，警察為維持交通秩序，依法執
    行職務，立場應屬客觀公正，證人張全裕與異議人既素不相
    識，亦無宿怨，衡情當無設詞誣陷之理，是其所為證言，應
    屬真實可信。本院復查無任何證據，足資證明執勤警員有捏
    造事實、違法取締之情事，則執勤警員本其維護交通秩序、
    安全職責所為之當場舉發，自應受到合法、正確之推定。據
    上，足認異議人辯稱其無闖紅燈云云，尚不足採。
(三)再者，異議人於本院訊問時，雖以一般路上的交通號誌，如
    果是四個燈的話，都會有左轉指示燈等語置辯，然查，駕駛
    人駕車本即應依交通管制之規定，謹慎駕車，以維行車安全
    、避免危險發生並保障其他用路人之安全，交通號誌的設置
    依道路交通標誌標線號誌設置規則第四條第一項規定，標誌
    、標線、號誌之設置、養護及號誌之運轉，由主管機關依其
    管轄辦理之。因此主管機關自得依照各路口的需求狀況作不
    同的設計，異議人自有遵守之義務。則原處分機關以受處分
    人違反道路交通管理處罰條例第五十三條第一項，裁處罰鍰
    二千七百元，並依第六十三條第一項記違規點數共三點，於
    法並無不合，本件異議為無理由，應予駁回。
五、據上論斷，應依道路交通管理處罰條例第八十七條第二項、
    道路交通案件處理辦法第十九條，裁定如主文。
中    華    民    國    95    年    12    月    15    日
                    交通法庭    法  官  蔡美華
右正本證明與原本無異
如不服本裁定應於送達後五日內向本院提出抗告狀
                                書記官  劉家瑜
中    華    民    國    95    年    12    月    15    日


司法院資訊處製作；財團法人民間司法改革基金會備份。
